【裁判字號】    99,監宣,199
【裁判日期】    990826
【裁判案由】    監護宣告
【裁判全文】
臺灣桃園地方法院民事裁定             99年度監宣字第199號
聲  請  人  甲○○
相  對  人  乙○○
上列聲請人對於相對人聲請輔助宣告事件，本院裁定如下：
    主  文
宣告乙○○（女；民國○○年○○月○ 日生；國民身分證統一編號：
Ｚ000000000號）為受輔助宣告之人。
選定甲○○（男；民國○○年○○月○○日生；國民身分證統一編號：
Ｚ000000000號）為受輔助宣告人乙○○之輔助人。
聲請程序費用由受輔助宣告人乙○○負擔。
    理  由
一、按對於因精神障礙或其他心智缺陷，致其為意思表示或受意
    思表示，或辨識其意思表示效果之能力，顯有不足者，法院
    得因本人、配偶、4 親等內之親屬、最近1 年有同居事實之
    其他親屬、檢察官、主管機關或社會福利機構之聲請，為輔
    助之宣告，民法第15條之1 第1 項定有明文。再按受輔助宣
    告之人，應置輔助人，民法第1113條之1 第1 項定有明文。
    又法院為輔助之宣告時，應依職權就配偶、四親等內之親屬
    、最近一年有同居事實之其他親屬、主管機關、社會福利機
    構或其他適當之人選定一人或數人為輔助人；法院為選定輔
    助人前，得命主管機關或社會福利機構進行訪視，提出調查
    報告及建議；法院選定輔助人時，應依受輔助宣告之人之最
    佳利益，優先考量受輔助宣告之人之意見，審酌一切情狀，
    並注意下列事項：（一）受輔助宣告之人之身心狀態與生活
    及財產狀況。（二）受輔助宣告之人與其配偶、子女或其他
    共同生活之人間之情感狀況。（三）輔助人之職業、經歷、
    意見及其與受輔助宣告之人之利害關係。（四）法人為輔助
    人時，其事業之種類與內容，法人及其代表人與受監護宣告
    之人之利害關係，此觀民法第1113條之1 第2 項準用同法第
    第1111條第1 項、第2 項、第1111條之1 規定甚明。
二、本件聲請意旨略以：聲請人為相對人乙○○之父親，相對人
    自民國99年7 月2 日起因身心障礙，導致智能不足，經延醫
    診治均無起色，致為意思表示或受意思表示，或辨識其意思
    表示效果之能力，顯有不足。爰依民法第15條之1 第1 項規
    定，聲請宣告相對人為輔助宣告人，並請指定聲請人為其輔
    助人等語，並提出戶籍謄本為證。
三、經本院於鑑定機關即長庚醫院鑑定醫師余男文前訊問相對人
    ，相對人就一般日常問答、數學計算部分正確、部分錯誤及
    新臺幣幣別辨識均無礙；另訊據鑑定人余男文醫師稱以：個
    案顯有不足，其他詳鑑定報告等語（均詳如本院99年8 月11
    日訊問筆錄）。參酌該院出具精神鑑定報告書略以：（一）
    身體與精神狀態：個案目前四肢活動自如，語言表達較退縮
    且少語；表情較為平板；目前無明顯幻聽或妄想，但社會互
    動較為貧乏，眼神接觸也不多；在認知功能測驗部分，個案
    對人時地可區分，對於住家電話及地址等記訟部份均無問題
    ，但對於計算部分則有明顯缺損；在抽象思考部分也呈現障
    礙，如一箭雙鵰會解讀為牙齒；香蕉和蘋果都是現榨的等級
    較不合邏輯的思考，故在執行認知功能部分有明顯缺損。（
    二）日常生活狀況：日常生活自理情形：個案行動自如，言
    語可簡單語句表達；日常生活可以全部自行照顧。在飲食方
    面：個案可以按時進食三餐。在穿衣方面：個案可以為自己
    增添衣物。在個人衛生方面：個案可以主動大小便。個案生
    活自理不需仰賴他人。唯有按時吃藥常需家人提醒。經濟活
    動能力（包括管理處分自己財產之能力）：個案目前認知功
    能呈現部分障礙，對於簡單計算能力尚可，但二位數以上計
    算則顯有不足，管理處分自己財產之能力顯有不足。社會性
    ：個案病發數十年，導致社會功能退化，鮮少與家人以外之
    人進行有意義的互動，偶爾可至附近商店買零食，但無法與
    人長時間互動或通勤外出，故社會性行為能力差。結論：個
    案目前認知功能及社交能力明顯障礙，致不能為意思表示或
    受意思表示，或辨識其意思表示效果之能力，顯有不足。建
    議輔助宣告並指定監護人，以協助個案處理法定特定行為等
    語，有該院精神鑑定報告書在卷足按。本院審酌相對人因心
    智缺陷為意思表示或受意思表示，或辨識其意思表示效果之
    能力，顯有不足，聲請人聲請對於相對人為輔助之宣告，核
    無不合，應予准許。
四、經本院囑請桃園縣政府對聲請人等進行訪視，訪視報告略以
    ：聲請人及案母已退休，目前領有老人年金，每月案兄們也
    會提供生活費，尚能維持基本生活。案家為平宅，為聲請人
    所有，無房貸，附近有遠親居住，土地為持分，屋空間不大
    ，但尚整齊。聲請人已退休，生活多家少外出，會至醫院拿
    取相對人藥物，生活單純。與相對人及案母共同居住。聲請
    人為相對人主要照顧者，與相對人同住，互動頻繁。聲請人
    願意擔任監護人，而案母及其他關係人皆同意，聲請人為相
    對人主要照顧者，雖年邁但意識清楚，由其擔任並無不當等
    語，有桃園縣政府社會處社會工作及救助科監護宣告訪視報
    告在卷可參。考量聲請人為相對人父親，可提供相對人良好
    之生活照顧與保護，認由聲請人擔任相對人之輔助人，應屬
    符合受輔助宣告之人之最佳利益，爰依前揭規定選定聲請人
    為相對人之輔助人。
五、依民事訴訟法第624 條之1 第3 項、第608 條第1 項，裁定
    如主文。
中    華    民    國    99    年    8     月    26    日
                  家事法庭法  官  張益銘
以上正本證明與原本無異。
本裁定第1項不得抗告。
如對於本裁定第2 項抗告，應於裁定送達後10日內向本院提出抗
告狀，並應繳納抗告費新台幣1,000 元。
中    華    民    國    99    年    8     月    26    日
                          書記官  許白梅

司法院資訊處製作；財團法人民間司法改革基金會備份。
